臺灣高等法院刑事判決　　　　　　　　　　　　　　九十一年度上易字第三五一號
　　上　訴　人
　　即　被　告　乙○○
　　選任辯護人　游蕙菁
　　　　　　　　楊思勤
右上訴人因詐欺案件，不服臺灣基隆地方法院九十年度易字第四九二號，中華民國九
十年十二月十三日第一審判決（起訴案號：臺灣基隆地方法院檢察署九十年度偵緝字
第一四八號）提起上訴，本院判決如左：
    主  文
原判決撤銷。
乙○○共同意圖為自己不法之所有，以詐術使人將本人之物交付，處有期徒刑伍月，
如易科罰金，以佰元折算壹日。
    事  實
一、乙○○與其姊劉芳攸（經原審法院判處有期徒刑七月，上訴後，經本院以九十年
    度上易字第三三九四號駁回上訴確定）明知其等毫無積蓄且無可支用之錢財，竟
    共同基於意圖為自己不法之所有之犯意聯絡，於民國八十五年十二月下旬之某日
    ，由劉芳攸以電話佯向設於基隆市○○○路五九之二號二樓之美世界化工廠有限
    公司（簡稱美世界公司）業務經理丁○○表示有意經銷該公司之化妝品，致丁○○陷於錯誤，而於八十五年十二月二十八日攜帶經銷合約書至花蓮縣瑞穗鄉瑞北
    村瑞北三十之一號與劉芳攸簽訂合約書，由乙○○擔任連帶保證人，約定劉芳攸
    經銷之區域為花蓮縣，並訂購該公司出品之化妝品飛碟唇彩五十盒、飛碟香膏五
    十盒、小口紅五十盒、小指甲油五十盒及展示盒一百組，總價新台幣（下同）三
    十八萬五千二百元，丁○○依約於八十六年一月七日將其等所訂購之前開化妝品
    送抵臺東市○○路十一號交付予劉芳攸、乙○○姊妹，劉芳攸則交付現金三萬五
    千二百元，其餘貨款三十五萬元則以劉芳攸於同日簽發到期日為同年月十三日，
    面額三十五萬元，票號０七二六三一號之本票一紙交給丁○○收執。嗣於同年月
    八日至十二日，劉芳攸姊妹在丁○○友人即美世界公司兼任業務員丙○○之輔導
    下，將前揭訂購之化妝品全數售罄。惟本票屆期，經丁○○提示未獲付款，劉芳
    攸姊妹要丁○○續行供貨，惟為丁○○所拒，而前揭三十五萬元貨款終未獲清償
    ，丁○○始知受騙。
二、案經丁○○訴由臺灣基隆地方法院檢察署檢察官偵查起訴。
    理  由
一、訊據上訴人即被告乙○○承認右揭時、地訂購化妝品，且未清償貨款三十五萬元
    之事實，惟否認有詐欺犯行，辯稱：是其姊姊劉芳攸訂五萬元之貨，對方拿四十
    萬元之貨來，通知退貨，對方不來拿，且係其姊姊訂貨，叫其去作保證人，本票
    亦係其姊所簽，其沒有詐欺云云，其於原審則辯以：因丁○○所送來的化妝品有
    瑕疵，大部分遭店家退回收不到款項，已經部分退貨予丁○○，目前僅欠二十二
    萬元貨款未清償，因其只是保證人，對於相關細節及金錢均由劉芳攸負責云云。
    選任辯護人為被告辯護稱：(1)劉芳攸與被告係姊妹，劉芳攸如何於八十五年十二
    月下旬因看到丁○○之廣告，而打電話與丁○○聯絡，表示有意經銷美世界公司
    之化粧品，被告均不知悉。(2)八十五年十二月二十八日，丁○○攜帶美世界公司
    之經銷合約書，至花蓮市劉芳攸住處與劉芳攸訂約時，始由劉芳攸通知被告至其
    住處，由劉芳攸出名與其訂約，並由被告為其連帶保證人，於八十六年一月七日
    丁○○將化粧品送至臺東市時，由劉芳攸給付現金三萬五千二百元，其餘貨款三
    十五萬元，由劉芳攸簽發同年月十三日到期之本票一紙與丁○○，此為民事上之
    交易行為，被告與劉芳攸並無共同詐欺可言。(3)本件化粧品係由劉芳攸出面與丁○○簽訂經銷合約書，而由被告負責業務銷售，惟丁○○提供之化粧品品質不良
    ，並無銷售，而被告與劉芳攸一再要求退貨，丁○○均置之不理，故於八十六年
    四、五月間，被告至設於基隆市之美世界公司要求退貨事宜，而非再為訂購貨品
    。綜上，被告並未對丁○○施用任何詐術，而劉芳攸與丁○○訂立經銷合約書，
    係屬民事上之交易行為，並不能認係詐術，且其未能付款，又係事出有因，此外
    ，劉芳攸亦從未供稱被告於其與丁○○訂約之初，即與其具有共同詐欺之意思聯
    絡、行為分擔等詞。
二、 經查：
（一）右揭事實，業據丁○○迭於偵查、原審及本院審理中指訴甚詳，並有訂貨處理
      單、經銷合約書影本各一紙在卷（見偵字卷第三、四頁）可稽。丁○○於交付
      前揭貨物予被告及其姊劉芳攸後，委託其友人丙○○自八十六年一月八日至同
      年月十二日間，與被告將貨品送至客戶處，並製作日報表四紙由被告簽名，五
      天內貨品全部舖完，嗣被告要求再訂貨，惟為丁○○以其前貨款未清償為由拒
      絕之事實，業據證人丙○○於劉芳攸詐欺案偵查中結證甚明（見臺灣基隆地方
      法院檢察署八十九年度偵緝字第二五五號卷宗第三十一頁背面），且其於本院
      調查時結證稱：「（有否確實帶乙○○至客戶處舖貨？）乙○○帶我去的。」
      「（日報表製作完後才請乙○○簽名？）舖完貨後才製作日報表。」「（乙○○寫「代簽」是何意思？）劉芳攸不在時由乙○○帶我去舖貨，我寫三聯單，
      由乙○○簽名。」「（日報表為何由你製作？）我製作日報表是給駱先生，日
      報表上記載之客戶確實有，我都有去。」「（客戶有無付款？）我跟劉小姐說
      可向店家收一些訂金，有否收齊不知道。」「（業務日報表上之數量是否依實
      際情形記載？）依實際交易數量寫的。」「（店家有否說貨有瑕疵？）無。第
      一次舖貨，未聽說有瑕疵，貨都是原封」等語（見本院九十一年七月四日調查
      筆錄），並有協助推展業務報表統計表一紙附卷可稽，日報表影本四紙附於八
      十九年度偵緝字第二０三號卷第二十七至三十一頁可查，足認所訂之貨品已於
      此期間內全部鋪好，並有店家交付現金，而上開日報表均經乙○○簽字（被告
      當時係簽「劉曉霏」之偏名）確認可佐，顯見被告辯稱本案相關細節並不知情
      ，否認有詐欺犯意之聯絡云云，為卸責之詞。
（二）依證人即美世界公司職員甲○○於原審九十年十一月八日審理時證稱：「八十
      六年間，被告（乙○○）曾經和另一名先生到公司來訂貨，是另一批化妝品，
      ．．．因為丁○○不在，所以（丁○○）在電話中跟我表示貨不能出，等到他
      本人跟客戶談後才能決定，所以當天被告就沒有訂貨成功，．．．在被告來訂
      貨之後，才到花蓮瑞穗催貨款，因為那二次是要去收款所以我有去，第一次表
      示一星期要處理這筆款項，第二次是被告的母親出面，但沒有收到貨款，二次
      所談的貨款金額都是三十五萬五千餘元，而非二十二萬元．．．」等語（見原
      審卷第三十三頁）。其於本院九十一年四月四日調查時證稱「（是否知道乙○○、劉芳攸與美世界公司簽訂經銷合約銷售飛碟唇彩化籹品事宜？）我是美世
      界公司以前職員，出貨時我要開單給丁○○送去。」「（如何知道美世界賣化
      籹品給被告？）我是美世界公司職員，我要開單。」「（契約誰簽訂？）駱先
      生簽的，不知如何簽訂，我負責出貨。」「（先出貨再有訂單或先有訂單再出
      貨？）先有訂單再出貨。」「（有訂單之前要否有契約？）我只負責訂單。」
      「有次要出貨，她與一位先生來公司，駱先生不在場。」「（被告要出貨，駱
      先生既然不在，如何與駱先生聯絡？）我打電話告知駱先生，駱先生要她付前
      次貨款才能出貨。被告對我說這批貨先出，一定會付貨款，我要她跟業務講，
      後來第二次約在公司見面。」「（貨是誰買的？）乙○○要求公司再出貨。」
      （見本院九十一年四月四日訊問筆錄），足徵被告所辯丁○○所交付之貨品有
      瑕疵伊要求退貨未果，始未給付貨款云云，純係卸責之詞，不足採信，否則何
      須於第一次向丁○○訂貨而發現有瑕疵後，被告又再次至美世界公司欲向丁○○要求供貨。
（三）被告另辯稱伊已將瑕疵貨品退還予丁○○，其姊另已付丁○○十萬元，目前僅
      欠貨款二十二萬元；劉芳攸於原審八十九年度易字第六０四號審理中亦稱已另
      付十萬元云云。惟為丁○○所否認，被告亦未提出任何資料，參以證人甲○○
      前開證言，實難認定被告有退還部分貨品及另給付十萬元之事實，則此部分分
      辯解，不足採信，劉芳攸所述，亦非可採。
（四）本案事證明確，被告犯行洵堪認定。被告聲請調查丁○○所出售之化妝品有否
      經政府核准？是否為美世界公司登記之營業項目。並命丁○○提出銷售化妝品
      四十萬元之帳冊，傳訊劉芳攸及以抽查方式傳訊購買化粧品之客戶作證等項。
      惟美世界公司登記之營業項目包括化妝品之製造、加工、買賣，有該公司工廠
      登記證、營利事業登記證影本在卷可稽；而劉芳攸與被告向丁○○詐購價值三
      十八萬五千二百元之化粧品，已詳如前述，劉芳攸部分，並經本院以九十年度
      上易字第三三九四號判決駁回上訴確定（原審法院依詐欺罪判處劉芳攸有期徒
      刑七月），劉芳攸所為有利於被告之供述，因其二人係姊妹，且為共犯關係，
      自不足據為被告有利之認定。被告所辯化妝品有瑕疵云云，為不可採，詳如前
      述，亦無以抽查方式傳訊購買化粧品之客戶作證之必要。本院認上開事項均無
      調查之必要，附此敘明。
三、核被告所為，係犯刑法第三百三十九條第一項之詐欺取財罪，被告與劉芳攸間，
    有犯意聯絡及行為分擔，均為共同正犯。原審據以論罪科刑，雖非無見，惟查被
    告與其姊劉芳攸，係由劉芳攸出面訂貨、被告擔任連帶保證人，以為本件犯行之
    分擔，此經丁○○於偵查、原審供明，參諸被告於本件犯罪行為分工之情形，並
    審酌被告係初犯，有卷附本院被告全國前案紀錄表可稽等情，原判決對被告同處
    與劉芳攸相同之刑（有期徒刑七月），尚有未洽。被告上訴意旨否認犯罪，指摘
    原判決不當，雖無理由，惟原判決既有上開可議之處，自屬無可維持，應予撤銷
    改判。爰審酌被告之素行（有卷附本院被告全國前案紀錄表可稽）、犯罪之動機
    、目的、手段、詐得財物之價值、犯罪所生之損害及犯罪後態度等一切情狀，量
    處如主文第二項所示之刑。被告行為後，刑法第四十一條業已修正為「犯最重本
    刑為五年以下有期徒刑以下之罪，而受六個月以下有期徒刑或拘役之宣告，因身
    體、教育、職業、家庭之關係或其他正當事由，執行顯有困難者，得以一元以上
    三元以下（按金額已提高一百倍）折算一日，易科罰金。但因不執行所宣告之刑
    ，難收矯正之效，或難以維持法秩序者，不在此限。併合處罰之數罪，均有前項
    情形，其應執行之刑逾六月者，亦同」，於九十年一月十日公布施行，同年一月
    十二日生效，是被告犯罪後法律已有變更，比較新舊法，以修正後之刑法第四十
    一條第一項規定較有利於被告，爰並依修正後之新法諭知易科罰金之折算標準。
據上論斷，應依刑事訴訟法第三百六十九條第一項前段、第三百六十四條、第二百九
十九條第一項前段，刑法第二條第一項前段、第二十八條、第三百三十九條第一項、
第四十一條第一項前段，罰金罰鍰提高標準條例第一條前段、第二條，判決如主文。
本案經檢察官林炳雄到庭執行職務。
中      華      民      國    九十一    年      八      月    二十七    日
                              臺灣高等法院刑事第三庭
                                  審判長法  官  張  連  財
                                        法  官  張  傳  栗
                                        法  官  李  英  勇
右正本證明與原本無異。
不得上訴。
                                        書記官  陳  玲  憶
中      華      民      國     九十一   年      八      月    二十八    日
附錄本案論罪科刑法條全文：
刑法第三百三十九條第一項
意圖為自己或第三人不法之所有，以詐術使人將本人或第三人之物交付者，處五年以
下有期徒刑、拘役或科或併科一千元以下罰金。
